臺灣板橋地方法院刑事判決　　　　　　 94年度簡上字第213號
上　訴　人　臺灣板橋地方法院檢察署檢察官
上　訴　人
即　被　告　丙○○
上列上訴人等因被告違反洗錢防制法案件，不服本院九十四年度
簡字第九六０號中華民國九十四年三月十八日第一審判決（聲請
簡易判決處刑案號：九十三年度偵字第一九七六九號），提起上
訴，以及移送併案審理（臺灣板橋地方法院九十四年度偵字第四
四一四），本院管轄第二審之合議庭判決如下：
    主    文
原判決撤銷。
丙○○連續幫助掩飾或隱匿因自己重大犯罪所得財物，處有期徒
刑伍月，如易科罰金，以佰元折算壹日。其因犯罪所得財物新
臺幣壹仟陸佰元沒收，如全部或一部不能沒收時，以其財產抵償
之。
    犯罪事實
一、丙○○因缺錢花用，於民國九十三年三月間，見中國時報刊
    登借用金融機構帳戶之分類廣告，得知可藉由出售其開設之
    帳號000000000000號中國信託商業銀行土城分
    行存款帳戶（下稱中國信託銀行帳戶）存摺及提款卡以換取
    現金花用，且依其社會經驗，有相當之智識能預見其提供自
    己帳戶予不相識之人使用，可能係供掩飾或隱匿該他人因重
    大犯罪所得財物之用，仍不違背其本意，基於幫助洗錢之犯
    意，循前開廣告所留電話與真實姓名年籍不詳之成年男子聯
    絡後，於同年四月間，在位於臺北縣三重市碧華國中對面之
    寵物店前，將上揭帳戶存摺及提款卡併同密碼均交予該名男
    子使用，並取得新臺幣（下同）一千六百元之代價。嗣該名
    男子所屬犯罪集團各成員共同基於常業詐欺之犯意聯絡，於
    同年五月間，先在中國時報刊登「售身份證現金卡簿子，當
    面交易0000000000」之分類廣告，誘使甲○○於
    同年五月二十二日，循該廣告所載電話與前開犯罪集團不詳
    男性成員聯繫，表明欲出售其所有之銀行帳戶及購買偽造證
    件，詎該名男性成員向甲○○佯稱須繳付偽造證件之費用四
    萬元，並先以匯款方式測試確認，致甲○○陷於錯誤而依其
    指示，自同日下午五時許起，利用設於臺北縣三重市某處之
    中國信託商業銀行附設自動櫃員機，以轉帳之方式先後將其
    帳戶內一萬元、一百元、十元等款項均轉帳至丙○○開設之
    上揭中國信託銀行帳戶內，丙○○藉此方法幫助該犯罪集團
    掩飾或隱匿因自己犯常業詐欺重大犯罪所得財物。
二、丙○○竟食髓知味，復承前幫助洗錢之犯意，先於九十三年
    四月二十一日，前往位於臺北縣板橋巿明德街二之一號臺灣
    中小企業銀行板橋分行，申請開設帳號000000000
    00號存款帳戶（下稱臺灣企銀帳戶），並領得該帳戶之存
    摺及提款卡，旋於不詳時間、地點，將上揭帳戶存摺及提款
    卡併同密碼均交予不詳人士使用。嗣該名不詳人士所屬犯罪
    集團各成員共同基於常業詐欺之犯意聯絡，於九十三年五月
    二十日，先在「天堂」遊戲網站上刊登欲出售「天幣」虛擬
    貨幣之訊息，誘使乙○○循該訊息所留電話與前開犯罪集團
    不詳成員聯繫，該名成員為取信於乙○○，乃先要求乙○○
    轉帳五百元至周文哲（業經本院以九十四年度訴字第六五號
    判處有期徒刑十月，緩刑五年）開設之帳號0000000
    00000號中國信託商業銀行板橋分行存款帳戶後，即移
    轉「天幣」予乙○○，乙○○不疑有他，陸續依對方指示，
    利用設於臺北巿重陽路某７－１１便利商店內之中國信託商
    業銀行附設自動櫃員機，先轉帳四千五百元至周文哲開設之
    上揭存款帳戶內，惟乙○○因恐隔日無足夠金錢繳交貸款，
    遂向該名犯罪集團成員表示欲拿回已匯出之款項，詎該名成
    員佯為應允，要求乙○○依其指示再次操作自動櫃員機，乙○○不查，竟誤再次轉帳一萬九千九百九十九元至丙○○開
    設之上揭臺灣企銀帳戶內，丙○○復藉此相同手法幫助該犯
    罪集團掩飾因自己犯常業詐欺重大犯罪所得財物。
三、案經臺北市政府警察局中山分局報請臺灣臺北地方法院檢察
    署檢察官呈請臺灣高等法院檢察署檢察長令轉臺灣板橋地方
    法院檢察署檢察官聲請以簡易判決處刑，以及移送併案審理
    。
    理    由
一、按被告以外之人於審判外之言詞或書面陳述，除法律有規定
    者外，不得作為證據。又被告以外之人於偵查中向檢察官所
    為之陳述，除顯有不可信之情況者外，得為證據。又被告以
    外之人於審判外之陳述，經當事人於審判程序同意作為證據
    ，法院審酌該言詞陳述或書面陳述作成時之情況，認為適當
    者，亦得為證據。當事人、代理人或辯護人於法院調查證據
    時，知有第一百五十九條第一項不得為證據之情形，而未於
    言詞辯論終結前聲明異議者，視為有前項之同意，刑事訴訟
    法第一百五十九條第一項、第一百五十九條之一第二項及第
    一百五十九條之五分別定有明文。查被告丙○○對於被害人
    甲○○、乙○○於警詢時之陳述，經提示渠等筆錄並告以要
    旨，就證據能力一節均表示無意見，且皆未於本案言詞辯論
    終結前聲明異議，本院審酌被害人甲○○、乙○○於警詢時
    係就彼等各自親身經歷之事實而為陳述，核無違法取證或證
    明力顯然過低之情事，依其等陳述作成時之狀況，並無不適
    當之情形，自均得為證據。次查，證人即被害人甲○○、乙○○於偵查中均經檢察官告知具結之義務及偽證之處罰後具
    結並陳述渠等親身經歷之事實，且與其二人於警詢時指述遭
    詐騙情節一致，核無顯不可信之情形，自亦均得為證據，合
    先敘明。
二、訊據被告固坦承出售其開設之中國信託銀行帳戶存摺及提款
    卡等情不諱，惟矢口否認有何幫助洗錢犯行，辯稱：當初他
    們是說供公司轉帳用，伊沒想到會變成這樣子；臺灣企銀帳
    戶是伊放在車上被偷走的，伊沒有賣這本云云。經查：
  (一)被害人甲○○、乙○○分別遭詐欺集團訛騙匯款各一萬零一
    百十元、一萬九千九百九十九元至被告開設之上揭中國信託
    銀行帳戶內、臺灣企銀帳戶內，被害人乙○○另遭同一犯罪
    集團詐騙匯款四千五百元至另案被告周文哲開設之前開中國
    信託商業銀行板橋分行帳戶等事實，業據被害人甲○○、乙○○於警詢及偵查中指述明確（見臺灣臺北地方法院檢察署
    九十三年度偵字第一九０九八號偵查卷＜下稱Ａ偵查卷＞第
    六頁至第七頁、臺灣板橋地方法院檢察署九十三年度偵字第
    一九七六九號偵查＜下稱Ｂ偵查卷＞第十頁至第十一頁、臺
    灣板橋地方法院檢察署九十三年度偵字第一八二六二號偵查
    卷＜下稱Ｃ偵查卷＞第四十四頁至第四十五頁、第六十五頁
    至第六十六頁），並有臺北縣政府警察局三重分局九十三年
    五月二十四日重警刑字第０九三００二一六七四號函影本一
    紙、中國信託商業銀行九十三年六月二十三日中信銀（土）
    字第九三０三六九二００三九號函附被告國民身分證影本、
    印鑑卡影本、存款相關服務性業務申請／約定書影本、對帳
    單、帳戶歷史交易查詢資料各一件、同銀行九十三年七月二
    十日中信銀松山字第九三０二五五二００二八號函附對帳單
    一紙、同銀行九十三年七月二十三日中信銀字第九三０一七
    四二００九五號函附另案被告周文哲之汽車駕駛執照影本、
    個人基本資料本影本、帳戶歷史交易查詢畫面各一紙、臺灣
    中小企業銀行板橋分行九十三年八月三日九三板橋字第００
    三二九號函附開戶基本資料表影本、印鑑卡影本、被告國民
    身分證影本、連線作業通用查詢驗證單各一件、中國信託商
    業銀行自動櫃員機交易明細單影本二張、臺北巿政府警察局
    信義分局受理刑事案件報案三聯單影本、同分局三張犁派出
    所受理各類案件紀錄表影本各一紙附卷可稽（見Ａ偵查卷第
    十一頁、第二十一頁至第二十八頁以及Ｃ偵查卷第十九頁至
    第二十頁、第二十三頁至第二十六頁、第二十九頁至第三十
    六頁、第四十八頁、第五十頁、第五十一頁）。是被告開設
    之上揭中國信託銀行帳戶及臺灣企銀帳戶確分別遭不詳犯罪
    集團供以誘騙被害人匯入金錢使用無訛。
  (二)又被告於九十三年四月二十一日，親自前往臺灣中小企業銀
    行板橋分行，申請開設帳號00000000000號存款
    帳戶，並存入開戶金額一百元等事實，為其所不否認，並有
    前述開戶基本資料表影本、印鑑卡影本、被告國民身分證影
    本、連線作業通用查詢驗證單在卷足憑。惟被告迭於偵查中
    及本院訊問時辯稱：該帳戶存摺及提款卡均放在車上連同該
    車輛被竊云云，然卻未能指出遭竊之時間、地點及失竊車輛
    之車牌號碼或提供相關失竊報案資料以供查證。且其於偵查
    中供稱：提款卡密碼是伊生日「六七一九」云云（見臺灣板
    橋地方法院九十四年度他字第二四八號偵查卷第十五頁），
    嗣於本院訊問時改稱：伊開戶後，就將存摺等都拿回家去，
    且伊母親記憶不好，所以伊有把密碼寫很大字在存摺上面之
    習慣云云（見本院九十四年五月十二日準備程序筆錄），先
    後供述顯不一致，企圖飾掩犯罪集團係經其告知而得悉提款
    卡密碼之實情甚明。再者，上揭帳戶於九十三年四月二十一
    日開戶當日，其內存款旋被轉出六十七元，此查諸前述連線
    作業通用查詢驗證單即明，被告開設之上揭帳戶存款及提款
    卡既非於開戶當日遭竊，則轉出該等款項當係其所為，至為
    灼然，被告對此卻推諉不知（見本院九十四年五月十二日準
    備程序筆錄），其所辯前情，自不可採。從而，被告於九十
    三年四月二十一前往臺灣中小企業銀行板橋分行申請開設存
    款帳戶後，即將該帳戶存摺及提款卡均轉交予他人使用一節
    應堪認定。
  (三)再者，被告迭於警詢、偵查中及本院訊問時供承伊於前述時
    間、地點，以一千六百元之價格，將其開設之帳號0000
    00000000號中國信託銀行帳戶存摺及提款卡出售予
    真實姓名年籍不詳之成年男子使用等情屬實（見Ａ偵查卷第
    五頁、Ｂ偵查卷第二十二頁及本院九十四年五月十二日準備
    程序筆錄）。而一般於金融機構開設存款帳戶暨請領存摺及
    提款卡，係針對個人身分之社會信用而予以資金流通之經濟
    活動，具有強烈之屬人性格，而金融帳戶為個人理財之工具
    ，申請開設並無任何特殊之限制，一般民眾皆得以存入最低
    開戶金額之方式在不同金融機構申請數個存款帳戶使用，乃
    眾所週知之事實，亦為被告所應知，是依一般人之社會經驗
    ，若遇他人不自行向金融機構申請存款帳戶，反以向他人蒐
    集金融帳戶使用，乃甚為怪異之事，衡情，提供帳戶者對於
    該等帳戶是否係供合法使用，絕無不起疑心之理。又以今日
    社會，利用人頭帳戶掩飾、隱匿犯常業詐欺等重大犯罪所得
    財物之事，迭有所聞，亦經傳播媒體廣為報導，被告對此應
    無不知之理，自可預見向其收受金融帳戶存摺及提款卡之人
    可能利用其所提供之金融帳戶供掩飾其犯罪所得，藉由將所
    得資金存入後再行領出之過程，以達到隱瞞資金流向及避免
    提款行為人身分曝光之目的，而被告對於向其收購中國信託
    銀行帳戶存摺及提款卡之男子之年籍資料，毫無所悉，僅係
    循報載分類廣告聯絡相約見面，此據被告供明在卷，則該名
    男子大費周章以高價向其收購帳戶使用，顯有不欲人知之隱
    情，被告未詳究該名男子以收購銀行帳戶存摺及金融卡之用
    途為何，亦未熟慮向其蒐集臺灣企銀帳戶存摺及提款卡之人
    之目的為何，即貿然將重要且專屬個人之銀行存摺及金融卡
    轉交予該名男子及該名不詳人士，顯有容認其二人分屬之犯
    罪集團利用其開設之銀行存款帳戶掩飾因自己重大犯罪所得
    財物發生之本意，是其確有幫助洗錢之不確定故意，至為灼
    然。
  (四)綜上，本案事證明確，被告犯行堪以認定，應予依法論罪科
    刑。
三、查被告交付其開設之上揭中國信託商業銀行土城分行及臺灣
    中小企業銀行板橋分行等金融機構存款帳戶存摺及提款卡供
    不詳人士所屬犯罪集團用以誘騙被害人匯入金錢，顯係基於
    幫助該等犯罪集團掩飾犯常業詐欺所得財物之犯意，且其並
    未參與前開洗錢犯行之構成要件行為，核其所為，均係幫助
    犯洗錢防制法第九條第一項之掩飾或隱匿因自己重大犯罪所
    得財物罪。被告幫助他人犯前開罪名，爰依刑法第三十條第
    二項規定按正犯之刑減輕之。又被告先後二次幫助洗錢行為
    ，時間緊接，方法相同，所犯係犯罪構成要件相同之罪名，
    為連續犯，應依刑法第五十六條規定論以一罪並加重其刑，
    並依刑法第七十一條第一項規定先加重後減輕其刑。原聲請
    簡易判決處刑意旨雖未敘及前述犯罪事實欄二所示被告幫助
    洗錢之行為，惟此部分與原聲請簡易判決處刑之犯罪事實有
    連續犯之裁判上一罪關係，應為起訴效力所及，且經檢察官
    移送併案審理（臺灣板橋地方法院九十四年度偵字第四四一
    四號），本院自應併予審究。原審以被告犯行明確，依法論
    罪科刑，原非無見，惟查，原審判決漏未審酌前述犯罪事實
    欄二所示被告幫助洗錢犯行，尚有未洽，檢察官據此指摘原
    判決不當，為有理由。至被告否認犯行而提起上訴，雖無理
    由，惟原審判決既有違誤，自應予撤銷改判。爰審酌被告提
    供帳戶供不法犯罪集團使用，所為已影響社會正常交易安全
    ，增加被害人尋求救濟之困難，並使犯罪之追查趨於複雜，
    兼衡其無犯罪前科，有臺灣高等法院被告前案紀錄表一件在
    卷足憑，暨其生活狀況、智識程度以及犯罪後之態度等一切
    情狀，量處如主文所示之刑，並諭知易科罰金之折算標準，
    以資懲儆。
四、被告出售上揭中國信託銀行帳戶存摺暨提款卡所得之款項一
    千六百元，乃因犯罪取得之報酬，業據其供陳明確，應依洗
    錢防制法第十二條第一項規定宣告沒收，如全部或一部不能
    沒收時，以其財產抵償之。至扣案之新領中國信託商業銀行
    土城分行存款存摺一本及印章一枚，雖屬被告所有之物，惟
    該存摺並非被告提供予犯罪集團使用之原本，該印章亦僅係
    被告事後為辦理補失存摺手續使用之物，均與本案被告提供
    存款帳戶幫助犯罪集團洗錢之犯罪行為無直接關連性，故不
    予宣告沒收，併此敘明。
五、本案被告經合法傳喚，於審判期日無正當理由不到庭，爰依
    刑事訴訟法第三百七十一條規定，不待其陳述，逕行判決。
據上論斷，應依刑事訴訟法第四百五十五條之一第一項、第三項
、第三百六十九條第一項前段、第三百七十一條、第三百六十四
條、第二百九十九條第一項前段，洗錢防制法第九條第一項、第
十二條第一項，刑法第十一條前段、第五十六條、第三十條第二
項、第四十一條第一項前段，罰金罰鍰提高標準條例第二條，判
決如主文。
本案經檢察官陳鴻濤到庭執行職務。
中　　華　　民　　國　　94　　年　　8 　　月　　25　　日
                  刑事第七庭審判長法　官  胡　堅　勤
                                  法　官　李　君　豪
                                  法　官　王　瑜　玲
上列正本證明與原本無異。
如不服本判決，應於判決送達後10日內向本院提出上訴狀（應附
繕本），上訴於臺灣高等法院。
中　　華　　民　　國　　94　　年　　8 　　月　　25　　日
                                  書記官  黃  頌  棻
附錄本案論罪科刑法條全文：
洗錢防制法第九條
犯第二條第一款之罪者，處五年以下有期徒刑，得併科新臺幣三
百萬元以下罰金。
犯第二條第二款之罪者，處七年以下有期徒刑，得併科新臺幣五
百萬元以下罰金。
以犯前二項之罪為常業者，處三年以上十年以下有期徒刑，得併
科新臺幣一百萬元以上一千萬元以下罰金。
法人之代表人、法人或自然人之代理人、受雇人或其他從業人員
，因執行業務犯前三項之罪者，除處罰行為人外，對該法人或自
然人並科以各該項所定之罰金。但法人之代表人或自然人對於犯
罪之發生，已盡力監督或為防止行為者，不在此限。
犯前四項之罪，於犯罪後六個月內自首者，免除其刑；逾六個月
者，減輕或免除其刑；在偵查或審判中自白者，減輕其刑。
洗錢防制法第二條
本法所稱洗錢，係指下列行為：
一  掩飾或隱匿因自己重大犯罪所得財物或財產上利益者。
二  掩飾、收受、搬運、寄藏、故買或牙保他人因重大犯罪所得
　　財物或財產上利益者。
